【裁判字號】    88,小上,133
【裁判日期】    890126
【裁判案由】    清償債務
【裁判全文】
臺灣臺北地方法院民事判決  八十八年度小上字第一三三號
    上  訴  人  乙○○
    被上訴人    甲○○
    訴訟代理人  黃元龍  律師
右當事人間請求清償債務事件，上訴人對於中華民國八十八年十月十四日本院新店簡
易庭年度店小字第一五二號第一審判決提起上訴，本院判決如左：
        主      文
上訴駁回。
第二審訴訟費用由上訴人負擔。
        理      由
一、本件被上訴人主張：訴外人總匯建設股份有限公司（下稱總匯公司）於民國八十
    五年一月五日以所有坐落臺北縣林口鄉○○段中湖小段十一之七地號土地設定抵
    押權予上訴人之女兒楊傳錦為向上訴人借款之擔保。嗣於民國八十六年六月間，
    上訴人急於向訴外人總匯公司求償，乃委由美好房屋公司仲介出售予訴外人林宗
    源，上訴人並委任被上訴人辦理該土地之申報土地增值稅、所有權移轉登記手續
    ，因該土地之增值稅可適用免稅之規定，然因承辦稅務員有不同之見解，而上訴
    人需款孔急，經上訴人及總匯公司同意，申請稅捐機關依一般增值稅規定核發稅
    單，並據以繳納增值稅款新臺幣（下同）七十四萬七千八百四十元及辦理所有權
    移轉登記。嗣上訴人再委請被上訴人徵得總匯公司之同意，由總匯公司委任被上
    訴人申請退稅，並以退稅款補貼上訴人之利息損失，上訴人並允諾給付被上訴人
    相當於退稅款百八之十的報酬。經被上訴人代總匯公司向稅捐機關申請退稅，八
    十七年十二月八日總匯公司將所獲得之退稅款四十萬元匯給上訴人，依約定上訴
    人應給付相當於四十萬元之百分之十即四萬元之報酬。詎於上訴人請求報酬時，
    被上訴人僅委由其女兒交付一萬元，而拒絕給付餘款，乃求為命上訴人給付三萬
    元及自本院八十八年度促字第一二九八號支付命令送達上訴人之翌日即八十八年
    三月二十六日起至清償日止，按週年利率百分之五計算之利息之判決。上訴人則
    否認有委任被上訴人辦理退稅乙節，且其委由其女兒楊傳錦交付被上訴人之一萬
    元，乃感謝被上訴人告知總匯公司搬遷新址及總匯公司有退稅款財源，使上訴人
    得於八十七年十二月七日親往總匯公司交涉，而得以拋棄八十餘萬元之利息之條
    件，使總匯公司給付四十萬元，與被上訴人無關，其無報酬請求權云云，資為抗
    辯。原審依調查證據為辯論結果，以被上訴人主張之事實，業據其提出兩造對真
    正不爭執之不動產抵押權設定契約書、訴外人林宗源與總匯公司間不動產買賣契
    約書、債務清償證明書、金額共計六百七十萬元之支票三紙、臺北縣政府致被上
    訴人八六北府工都字第三三０三０二號函、九月二十六日八六北府工都字第三五
    五二七七號函、臺北縣稅捐稽徵處致訴外人總匯公司代理人即被上訴人八十六年
    十一月八日北縣稅莊(二)字第一０四二五一號函、八十六年九月十三日臺北縣稅捐
    稽徵處致被上訴人八十六年十二月二日八六北縣稅財字第一八八六七二號函、臺
    灣省政府建設廳致被上訴人八十六年十二月九日八六建四字第六五三０二六號函
    、臺北縣林口鄉致被上訴人八十六年十二月八日八六北縣林建字第一七二一四號
    函、臺北縣稅捐稽徵處新莊分處土地增值稅繳款書、致被上訴人八十六年十一月
    二十五日八六北縣稅莊(二)字第四八三四四號函、致訴外人總匯公司代理人即被上
    訴人八十六年十二月十八日北縣稅莊(二)字第一０七三六九號函、臺北縣政府致被
    上訴人八十六年十二月十七日八六北府工都字第四六八二六七號函、臺北縣稅捐
    稽徵處新莊分處八十七年三月五日八七北縣稅莊(二)字第七二三八號函、土地登記
    申請書及附件、土地謄本、被上訴人以訴外人總匯公司名義就申報土地增值稅案
    ，申請按土地稅法第三十九條第二項免徵土地增值稅案所提之訴願書、臺灣省政
    府八十七年三月九日八七府三字第一四八一０四號訴願決定書、臺北縣稅捐稽徵
    處新莊分處八十七年九月十四日北縣稅莊(二)字第八九七六六號函、八十七年十月
    二十六日北縣稅莊(二)字第四０九０八號函、中華商業銀行匯款委託書證明條等件
    影本為證，且與訴外人總匯公司之職員即證人林文華之證述內容相符。上訴人之
    抗辯無可採取，因認被上訴人依其與上訴人間之委任關係所為之前揭請求，判予
    准許，尚無不合。按對於小額程序之第一審裁判，非以其違背法令為理由，不得
    為之，民事訴訟法第四百三十六條之二十四第二項定有明文。次按取捨證據認定
    事實屬於事實審之職權，若其認定並不違背法令，即不許任意指摘其認定不當，
    以為上訴理由（最高法院二十八年上字第一五一五號判例要旨參照）。查本件被
    上訴人於原審主張係由訴外人總匯公司匯款四十萬元予上訴人（被上訴人八十八
    年九月二十七日民事辯論狀第五頁倒數最後一行），與上訴人之主張相符，且原
    審判決亦未認定係由何人將該四十萬元匯款予上訴人，僅認定前揭四十萬元匯入
    上訴人帳戶內之事實，並未認定係由被上訴人匯款予上訴人，則原審之認定事實
    與兩造主張之事實並無不合，難認違背法令；再者，上訴人抗辯原審徒以上訴人
    之女楊傳錦曾委託辦理塗銷抵押權而認有委託，亦嫌無據，以及上訴人曾給付被
    上訴人一萬元乃係支應被上訴人之車馬費用，並非認同被上訴人之請求，亦不足
    為兩造間有系爭委任關係之證據云云，亦均係就原審取捨證據認定事實為指摘，
    且未能舉證其認定有何具體違背法令之處，以上，揆諸前揭規定及判例，上訴人
    之上揭上訴理由難認有據。又查被上訴人處理以訴外人總匯公司名義申請退稅之
    行為，固係公法之請求行為，依規定應以文字為之，惟此就訴外人總匯公司與上
    訴人之就申請退稅事宜言之，固為的論，然就兩造間之委任關係言，上訴人委請
    被上訴人以訴外人總匯公司名義申請退稅，乃係代上訴人處理與訴外人總匯公司
    間之事務，而此事務並無須以文字為之，自無民法第五百三十一條之適用，上訴
    人之抗辯容有誤會。上訴意旨，對原審所為之事實認定及法律上之判斷，指摘其
    為不當，求予廢棄原判決，非有理由。
二、據上論結，本件上訴為無理由，依民事訴訟法第四百三十六條之二十九條第二款
    、第四百三十六條之三十二第二項、第四百四十九條第一項、第七十八條，判決
    如主文。
中      華      民      國    八十九    年      一      月    二十六    日
                                            民事第民二庭審判長法官 吳光釗
                                                            法  官 吳青蓉
                                                            法  官 黃書苑
右為正本係照原本作成
本判決不得上訴
中      華      民      國    八十九    年      一      月    二十六    日
~B法院書記官


司法院資訊處製作；財團法人民間司法改革基金會備份。
